【裁判字號】    90,訴,993
【裁判日期】    900713
【裁判案由】    傷害致死
【裁判全文】
臺灣板橋地方法院刑事判決                            九十年度訴字第九九三號
    公  訴  人  臺灣板橋地方法院檢察署檢察官
    被      告  乙○○
    選任辯護人  陳鼎正
右列被告因傷害致死案件，經檢察官提起公訴（九十年度偵字第七七五二號），甲○
判決如左：
    主  文
乙○○傷害人之身體，因而致人於死，處有期徒刑拾伍年，褫奪公權拾年。
扣案之三節鐵棍壹支沒收。
    事  實
一、乙○○於民國九十年四月十六日凌晨二時二十五分許將車牌號碼Ｕ七─六四三○
    號自用小客車一輛停放於臺北縣土城市○○路○段二○五號之一前，並於車內休
    息，適林世寬途經該處並以腳踢前開車輛左側駕駛座之車門，乙○○因此心生不
    滿，遂持其所有置於車內防身用之三節鐵棍一支下車追逐林世寬，乙○○應注意
    如以上開三節鐵棍毆擊林世寬之後腦部，可能導致林世寬因顱內出血而死亡，竟
    疏未注意，基於普通傷害之故意，持上開三節鐵棍自後方敲擊林世寬之背部一下
    ，林世寬遭受襲擊後跪坐於地上，乙○○復接續持該鐵棍敲擊林世寬之後腦部位
    二下，林世寬因而受傷倒地不起，乙○○旋駕駛前開小客車離去，林世寬經路人
    報警送醫急救後，於同年月十八日上午十時許因顱內出血神經性休克而死亡。嗣
    警方根據現場目擊證人提供之上開車牌號碼，循線於同年月十九日晚間九時三十
    分許，在臺北縣板橋市○○○路與實踐路口查獲乙○○，並扣得上開三節鐵棍一
    支及乙○○犯案時穿著之上衣一件。
二、案經林世寬之妻丙○○訴由臺北縣警察局土城分局報請臺灣板橋地方法院檢察署
    檢察官偵查起訴。
    理  由
一、右揭事實，業據被告乙○○於偵審中坦承不諱，核與現場目擊證人張譽繼於警訊
    及檢察官訊問時證述之情節相符，並有被告所有之上開三節鐵棍一支、上衣一件
    及現場商家監視器所拍攝之錄影帶二捲扣案可資佐證，復有自上開錄影帶翻拍之
    照片八張、前揭車輛照片二張、犯案現場照片六張附卷可稽；又甲○勘驗上開錄
    影帶二捲，錄影帶畫面清晰，其內容為路旁停放一排車輛，被害人從遠方自該排
    車輛左方即駕駛座方向走來，突然間被告由後方追上被害人，持棍敲擊被害人背
    部一下，被害人跪坐在地上，被告再持棍連續敲擊被害人之頭部後方兩下，被害
    人因此受傷倒地不起，且毫無動靜，被告隨即離去，此時路旁民眾有六人上前查
    看，隨後警方即抵達現場處理，亦有甲○九十年六月二十八日勘驗筆錄一份在卷
    可憑；又被害人林世寬因遭被告持三節鐵棍毆擊後，造成顱內出血神經性休克死
    亡，已據告訴人即林世寬之妻丙○○指認無訛，並經檢察官督同檢驗員相驗屍體
    屬實，復經法務部法醫研究所解剖鑑定明確，有臺灣板橋地方法院檢察署相驗屍
    體証明書、法務部法醫研究所九十年五月七日（90）法醫所醫鑑字第○四七三號
    鑑定書各一份、相驗解剖林世寬之屍體照片十六張附卷可考。本案事證明確，被
    告之犯行洵堪認定。
二、按殺人與傷害致死之區別，應以有無殺意為斷，其受傷之多寡，及是否為致命部
    位，有時雖可藉為認定有無殺意之心證，究不能據為絕對標準，最高法院著有十
    八年上字第一三０號判例可資參照。本案被告與被害人林世寬素不相識，並無宿
    怨，被告係因林世寬以腳踢被告之車輛車門，始心生不滿而持上開鐵棍毆擊林世
    寬，衡情被告應不致因此細故即起意殺害林世寬；又被告係先持上開三節鐵棍自
    後方敲擊林世寬之背部一下，林世寬遭受襲擊後跪倒於地，復接續持該鐵棍朝林
    世寬之後腦部位猛力敲擊二下，林世寬因而受傷倒地不起，乙○○旋駕駛前開自
    小客車離去，已如前述，苟被告有殺害林世寬之犯意，其自後襲擊林世寬時應會
    朝林世寬較為脆弱之頭部下手，以防止林世寬反擊，何以被告係先攻擊林世寬之
    背部？雖然乙○○復持鐵棍毆擊林世寬之後腦部二下，惟當時林世寬已跪坐於地
    上，被告則係站立，應係因雙方高度之差別致揮擊到林世寬之後腦部，且被告於
    林世寬倒地後旋離去，並未再攻擊被告，顯見被告僅有傷害林世寬之犯意；故被
    告於偵審中始終堅稱無殺害林世寬之意思乙節，應堪採信。被告乙○○應注意以
    上開三節鐵棍毆擊林世寬之後腦部，可能導致林世寬因顱內出血而死亡，竟疏未
    注意，持該鐵棍毆擊林世寬之背部及後腦部，致林世寬因顱內出血神經性休克而
    死亡，被告之傷害行為與林世寬之死亡結果間，有因果關係之關絡，核被告乙○
    ○所為係犯刑法第二百七十七條第二項之傷害致人於死罪。爰審酌被告曾於八十
    九年十一月十七日凌晨五時許持棍傷害案外人黃水成，經檢察官於九十年二月二
    十七日提起公訴，於九十年三月二十二日繫屬於甲○，有起訴書影本及台灣高等
    法院被告全國前案紀錄表各一份在卷可稽，被告竟於該案審理期間不知悔改再犯
    本案，且僅因被害人以腳踢其車門即憤而持三節鐵棍毆擊被害人之背部及後腦部
    ，手段兇暴，犯後復未能賠償被害人家屬所受損害等一切情狀，量處如主文所示
    之刑，並依刑法第三十七條第二項宣告褫奪公權十年。扣案之上開三節鐵棍一支
    係被告所有、供犯本案所用之物，已據被告陳明在卷，併依刑法第三十八條第一
    項第二款宣告沒收。
據上論斷，應依刑事訴訟法第二百九十九條第一項，刑法第二百七十七條第二項、第
三十七條第二項、第三十八條第一項第二款，判決如主文。
本案經檢察官張慶林到庭執行職務。
中      華      民      國      九十    年    七      月      十三      日
                                      臺灣板橋地方法院刑事第三庭
                                          法  官  樊季康
右正本證明與原本無異。
如不服本判決，應於判決送達後十日內，向甲○提出上訴狀。
                                          書記官  馬秀芳
中      華      民      國      九十    年    七      月      十三      日
錄本案論罪科刑法條全文
刑法第二百七十八條
Y使人受重傷者，處五年以上十二年以下有期徒刑。
犯前項之罪因而致人於死者，處無期徒刑或七年以上有期徒刑。
第一項之未遂犯之。


司法院資訊處製作；財團法人民間司法改革基金會備份。
